【裁判字號】    99,易,23
【裁判日期】    990210
【裁判案由】    詐欺
【裁判全文】
臺灣基隆地方法院刑事判決                99年度易字第23號
公  訴  人  臺灣基隆地方法院檢察署檢察官
被      告  乙○○
上列被告因詐欺案件，經檢察官提起公訴（99年度偵字第209號
），被告於準備程序進行中，就被訴事實為有罪之陳述，經本院
合議庭裁定由受命法官獨任進行簡式審判程序，判決如下：
    主  文
乙○○幫助意圖為自己不法之所有，以詐術使人將本人之物交付
，處拘役伍拾日，如易科罰金，以新台幣壹仟元折算壹日。緩刑
貳年。
    犯罪事實
一、乙○○於民國98年9月中旬，因急於求職，在自由時報廣告
    欄上知悉誠徵男女接聽員之廣告，乃以該廣告欄上所留存之
    電話與真實姓名年籍不詳，自稱葉小姐之成年女子聯絡，該
    女子要求乙○○提供金融機構之提款卡及密碼供其使用。乙
    ○○明知金融機構帳戶為個人信用之表徵，復依一般社會生
    活經驗，可得預見任意提供自己或親人在金融機構開設之帳
    戶（提款卡、密碼）供他人使用，可能幫助不法犯罪集團掩
    飾或隱匿犯罪所得之財物，致使被害人及警方追查無門，仍
    不違背其本意，基於幫助詐欺取財之不確定故意，於98年9
    月20日與其夫林建和商議後，由其夫林建和提供其所有中華
    郵政股份有限公司基隆新民路郵局帳號00000000000000（下
    稱：新民路郵局帳戶）之提款卡、密碼與乙○○（林建和所
    涉幫助詐欺取財犯行，由本院另案審理中），再由乙○○郵
    寄交付予該姓名、年籍不詳之成年女子，使該女子所組成之
    詐騙集團成員，得基於意圖為自己不法所有之詐欺取財犯意
    ，為下列犯行：
  (一)98年9月30日晚間8時許，向甲○佯稱在PCHOME拍賣網站購得
    刮鬍刀付款有誤為由，要求甲○至提款機依指示操作查詢餘
    額，甲○信以為真，因而陷於錯誤，同日晚間8 時許依指示
    操作後匯出新台幣（下同）29,999元至林建和上開帳戶內。
  (二)98年9月30日晚間7時28分，向丙○○佯稱在奇摩拍賣網站付
    款有誤為由，要求丙○○至提款機依指示操作，丙○○信以
    為真，因而陷於錯誤，隨即依指示操作後匯出29,912元至林
    建和上開帳戶內。嗣經甲○、丙○○報警後經警循線查獲，
    而悉上情。
二、案經基隆市警察局第四分局報告臺灣基隆地方法院檢察署檢
    察官偵查起訴。
    理  由
一、本件被告所犯者非為死刑、無期徒刑、最輕本刑為3年以上
    有期徒刑之罪或高等法院管轄第一審案件，其於準備程序進
    行中，先就被訴事實為有罪之陳述，經告知其簡式審判程序
    之旨，並聽取公訴人及被告之意見後，本院依刑事訴訟法第
    273條之1第1項之規定，裁定由受命法官獨任進行簡式審判
    程序，且依同法第273條之2規定，簡式審判程序之證據調查
    ，不受第159條第1項、第161條之2、第161條之3、第163 條
    之1及第164條至第170條規定之限制，合先敘明。
二、上開犯罪事實，業據被告乙○○於本院準備程序及審理中坦
    承不諱，並經證人甲○、丙○○於警詢指證明確；前開新民
    路郵局帳戶為被告之夫林建和所申設，被害人甲○、丙○○
    遭詐騙集團成員詐騙後，分別匯款29,999元、29,912元至上
    開新民路郵局帳戶中，旋遭提領一空等情，有郵局自動櫃員
    機交易明細表2紙、被告新民路郵局帳戶帳戶基本資料、客
    戶歷史交易明細表在卷可查，本件犯罪事證明確，被告犯行
    ，洵堪認定。
三、按金融存款帳戶，係作為存戶個人財產保管之用，與存戶之
    存摺、提款卡及密碼相結合，其專屬性、私密性甚高，除非
    本人或與本人具密切之關係者，難認有何理由可自由流通使
    用該存摺、提款卡及密碼，而一般人亦均應有妥為保管存摺
    、提款卡及密碼，以防止被他人冒用之認識，縱有特殊情況
    偶有將存摺、提款卡及密碼交付他人之需，亦必深入瞭解其
    用途後再行提供使用，此為吾人日常生活經驗與事理；且觀
    諸現今社會上，詐騙者蒐購人頭帳戶，持以作為詐欺取財犯
    罪所得掩飾之用，常有所聞，出借帳戶予非親非故之人，受
    讓人可能係為從事詐欺犯罪，已屬人盡皆知之事，被告於本
    院準備程序中亦自承：伊不知道所求職之公司係從事何類工
    作，也沒有去過該公司，也覺得把提款卡寄給公司與常理有
    悖等語（見本院99年1 月27日準備程序筆錄第2頁、第3頁）
    足認被告應可預見該女子走其帳戶提領工具，恐將利用其金
    融機構帳戶，作為詐欺犯罪使用，竟仍將上開帳戶之提款卡
    及密碼等提領工具交付予該不熟識之人，供上開人等作為上
    開詐欺取財犯罪使用，顯不違反其本意，其幫助他人犯詐欺
    取財罪之不確定故意至明，則被告幫助犯詐欺取財之犯行堪
    以認定。
五、核被告所為，係犯刑法第339 條第1 項之詐欺取財罪。被告
    以一幫助行為，一次提供上開新民路郵局帳戶帳戶幫助真實
    姓名年籍不詳之對被害人甲○、丙○○為詐欺取財犯行，為
    一行為觸犯數罪名，屬想像競合，應依刑法第55條規定論以
    一幫助詐欺罪。又被告對詐欺正犯提供帳戶資以助力，但並
    未參與詐欺犯罪行為之實行，應屬幫助他人實行犯罪行為，
    為幫助犯，乃依刑法第30條第2 項之規定減輕其刑。再按刑
    法第28條之共同正犯，係指二人以上共同實行犯罪之行為者
    而言，幫助他人犯罪，並非實行正犯，在事實上雖有二人以
    上共同幫助詐欺，要亦各負幫助詐欺罪責，無適用該條之餘
    地（最高法院95年度台非字第248 號判決、33年上字第793
    號判例意旨參照），本件被告乙○○及其夫林建和固在事實
    上共同幫助他人詐欺取財，惟依上開說明，仍應各負幫助詐
    欺取財之責，無論共同幫助之餘地，併予敘明。爰審酌被告
    並無前科，年紀尚輕，因一時思慮未周，而提供銀行帳戶供
    他人掩飾犯罪所得使用，增加被害人尋求救濟之困難，使詐
    欺犯罪者得以順利取得詐欺所得之財物，惟其犯後坦承犯行
    ，且已與被害人甲○達成和解，賠償所受損害，有臺北市中
    正區調解委員會調解書影本及本院公務電話紀錄乙份在卷可
    考，暨衡及其犯罪手段尚屬平和及其智識程度等一切情狀，
    量處如主文所示之刑，並諭知易科罰金之折算標準。
六、再被告前未曾因故意犯罪受有期徒刑以上刑之宣告，此有臺
    灣高等法院被告前案紀錄表1 份附卷可查，其因一時失慮，
    致罹刑章，事後已坦承犯行，深具悔意，且已與被害人甲○
    達成和解，賠償所受損害，被告經此教訓，當知所警惕，信
    無再犯之虞，本院認所宣告之刑以暫不執行為適當，併依刑
    法第74條第1 項第1 款之規定，宣告緩刑2 年，以觀後效，
    用啟自新。
七、至被告將上開新民路郵局帳戶之提款卡及密碼等物品，已交
    予犯罪之成員，未經扣案，兼參上開帳戶已通報為警示帳戶
    ，已無沒收之必要，爰不為沒收之諭知，附此敘明。
據上論斷，應依刑事訴訟法第273 條之1 第1 項、第299 條第1
項前段，刑法第339條第1項、第30條、第41條第1項前段、第74
條第1項第1款，判決如主文。
本案經檢察官丁○○到庭執行職務。
中    華    民    國    99    年    2     月    10    日
                  刑事第四庭法  官  周霙蘭
以上正本證明與原本無異。
如不服本判決應於收受送達後10日內向本院提出上訴書狀，並應
敘述具體理由；其未敘述上訴理由者，應於上訴期間屆滿後20日
內向本院補提理由書(均須按他造當事人之人數附繕本)「切勿逕
送上級法院」。
中    華    民    國    99    年    2     月    10    日
                            書記官  莊智凱
附錄論罪法條：
中華民國刑法第339條
（普通詐欺罪）
意圖為自己或第三人不法之所有，以詐術使人將本人或第三人之
物交付者，處 5 年以下有期徒刑、拘役或科或併科 1 千元以下
罰金。
以前項方法得財產上不法之利益或使第三人得之者，亦同。
前二項之未遂犯罰之。

司法院資訊處製作；財團法人民間司法改革基金會備份。
